【裁判字號】    90,簡上,269
【裁判日期】    920909
【裁判案由】    損害賠償
【裁判全文】
臺灣高雄地方法院民事判決  九十年度簡上字第二六九號
    上  訴  人  乙○○○○○○.
    訴訟代理人  丙○○
    被上訴人    甲○○
右當事人間請求損害賠償事件，上訴人對於中華民國九十年七月十二日本院高雄簡易
庭八十九年度雄簡字第三八六０號第一審簡易判決提起上訴，本院判決如左：
  主  文
原判決關於命上訴人給付超過新台幣壹拾伍萬捌仟佰柒拾玖元部分，及該部分假執
行之聲請暨訴訟費用之裁判均廢棄。
右廢棄部分被上訴人在第一審簡易之訴及假執行之聲請均駁回。
其餘上訴駁回。
第一、二審訴訟費用由上訴人負擔十六分之十五，餘由被上訴人負擔。
  事  實
甲、上訴人方面：
一、聲明：
（一）原判決廢棄。
（二）被上訴人在第一審之訴及假執行之聲請均駁回。
二、陳述：除與原審判決書所載者相同茲予引用外，補稱：
（一）上訴人從未阻止被上訴人消費，原審未就事實查證，此有被上訴人親筆簽名之
      換卷浴資卷可證，及其弟媳何庚蘭於八十九年四月二十三日及四月二十七日到
      本店用被上訴人所購之療程消費，有其簽名可證。
（二）就原審判決理由林進榮警員到庭結證部分實有可議之處，警員林進榮在當場沒
      有聽到換新卷的問題（筆錄記載），其處理乃是油壓卷的問題（筆錄記載），
      而事實經過僅是因油壓療程用的黑砂糖因被上訴人指定貨源而起糾紛，而原審
      用以證明上訴人不讓被上訴人消費，實有矛盾之處，林警員既為聽到換新卷問
      題，怎可認定拒絕其消費。
（三）被上訴人在上訴答辯狀內自承會員根本用不上浴資卷而分送親友（答辯狀內容
      所載），亦自承因購買甚多油壓卷所贈，而竟於原審主張求償（被上訴人主張
      （二）浴資卷一百六十五張、共新台幣（下同）三萬三千元等..）（原告主張
      （三）（４）浴資卷十二張未使用，一張二百元，共二千四百元等..）。
（四）被上訴人所持有之淋巴排毒產品一組非本店所販賣之產品，此有廠商黃玉蘭（
      原上訴理由誤載為美體師黃玉蘭特此更正其為廠商）親自與其接觸，會計師黃
      慶祥及莊昭明皆可證明，此部分為贈品。被上訴人竟以支票影本一紙，面額五
      萬元誣陷求償，退而求其次該產品縱係本店所販賣，亦已交付被上訴人，更是
      不當得利，豈可重複求償。
三、證據：除援用原審之立證方法，另提出高雄市政府營利事業登記證影本一份、感
    恩回饋單影本一紙，並聲請傳訊證人黃玉蘭。
乙、被上訴人方面：
一、聲明：求為判決駁回上訴，第二審訴訟費用由上訴人負擔。
二、陳述：除與原審判決書所載者相同茲予引用外，補稱：
（一）上訴人聲稱有被上訴人親筆簽名之換卷浴資卷可證，惟被上訴人辯稱：早期被
      上訴人因購買甚多油壓卷，而且是會員，根本用不上浴資卷，只好贈送親朋好
      友使用。因證明該卷的來源正當，以示負責，故被上訴人都有在卷上簽名。其
      弟媳如上訴人所言，也只准許消費兩次而已，其後之時間也都不能使用。
（二）八十八年十二月十七日有上訴人陳阿錦、原負責人王永春及見證人黃慶祥等多
      人簽名之協議書足可證明八十八年十二月一日陳阿錦即接管經營該商號（八八
      年十二月十五日以高市建設二字第０八八一二二九六九０一號函核准變更為負
      責人。）而被上訴人於八十八年十二月三十日簽發支票五萬元整購買淋巴排毒
      產品有憑漂支付麗池仕女三溫暖，且禁止背書轉讓，經富邦高雄分行確實支付
      價款。且上訴人美容部之美體工作單也明確寫明產品五萬元整，上訴人怎可誣
      賴被上訴人以支票影本乙紙五萬元，誣賴不當得利重複求償呢？如上訴人堅稱
      該產品是所贈之非賣品，那更理所當然退還該款項。庭上可查證被上訴人八十
      八年九月十六日簽發十二萬陸千元正之支票是第一次包淋巴排毒療程的價款。
      八十八年十二月三十日簽發十二萬元整之支票是第二次包淋巴排毒療程的價款
      。第一次療程因沒印鑑都是用簽名的，已用完。第二次療程該商號有印淋巴排
      毒卷，故被上訴人剩七十八次尚未使用。八十八年十二月三十一日簽發三千八
      百元正之支票，後面是陳阿錦之帳戶所提示支領去的。
（三）被上訴人於八十九年三月三日向凱旋派出所報案協調結果，上訴人聲明隔日會
      全數退還未使用之款項於被上訴人，且當場指責不准被上訴人再登門消費。但
      是八十九年三月四日卻反悔無信，並告知友人郭瓊華女士通知被上訴人，該商
      號負責人會派寶珠溝的流氓忠仔到被上訴人的家算帳，可是都沒結果。自八十
      九年三月三日至八十九年八月三日止共五個月的期間，被上訴人多次透過友人
      與上訴人溝通，上訴人均置之不理。
（四）上訴人於第一次庭訊時辯稱：「被上訴人所持有之淋巴排毒產品一組伍萬元非
      本店所販賣之產品，而係其包療程所贈之非賣品，有證人美體師黃玉蘭可為證
      」，並於庭訊時提呈證一，即八十八年七月及十一月排毒療程方案，證二即跨
      越２０００感恩回饋美容護膚卷二紙及證三由甲○○親筆簽名的美體工作單二
      紙（一張號碼為００三０四九，一張號碼為００三０四七）以證明該伍萬元之
      排毒產品，實係補前次折扣購買差額、兌換贈品。然查：
    上訴人所提呈之證三：二張美體工作單（一張號碼為００三０四九，一張號碼
      為００三０四七）上被上訴人之簽名與原審上訴人所提呈附卷之美體工作單（
      號碼為００二八六０）上之被上訴人簽名乃不同筆跡，且此筆跡亦與被上訴人
      所提呈五萬元之支票上被上訴人簽名不符，顯然上開美體工作單乃係上訴人所
      杜撰。
    上開二張美體工作單一張記載：「補上個月黃老師產品５００００贈產品旅行
      組，贈化脂四組…」等文字，意思模糊不清，無足看出前次消費有無折扣，及
      折扣價較諸原價之價差與贈品、本次購買產品有無關連，不足佐證其所辯係屬
      實。反而證明被上訴人確有購買該項產品。且上開００三０四九美體工作單與
      ００二八六０美體工作單二張贈品之數量差距過大，上訴人所呈之上開美體工
      作單不足為其有利之證明。
    被上訴人先後於八十八年九月十六日、同年十二月中旬，各向上訴人購買排毒
      療程一百次，第一次被上訴人購買時因無送贈品（此贈品即為淋巴排毒產品一
      組）被上訴人以十二萬六千元購買（即一八００００×０點七等於一二六００
      ０，差價五四０００）亦即被上訴人以五萬元向上訴人購買淋巴排毒產品一組
      ，第二次被上訴人向上訴人購買排毒療程十二萬元，有贈品（即淋巴排毒產品
      一組）價值為八萬八千七百二十元（依上訴人於九十一年三月二十六日所附之
      證一第二次方案有附送贈品總價值為十萬零五千五百廿十元乃有誤，因依上訴
      人於九十一年三月廿六所附之證物二，旅行組合一組＋奎儷歐低溫重建組合一
      組價值一萬七千八百元與ＤＮＡ補水精華一組、更新套一組價值一萬六千八百
      元，乃二項產品擇一贈送），乃是上訴人所贈送的，是即上開五萬元被上訴人
      所購入之淋巴排毒產品一組，即為被上訴人向上訴人購買，上述產品，目前被
      上訴人僅用掉美體化脂安瓶二組，依照該產品實際價值八萬八千七百二十元與
      購買價值五萬元之比例折算，被上訴人未用掉之產品價值為三萬九千一百七十
      九元，此部份之金額，上訴人應該退還。
三、證據：援用原審之立證方法，另提出協議書影本一份、支票影本四分、消費者服
    務中心移交單影本一份、高雄市政府衛生局函文影本一份、高雄市政府法規委員
    會函影本二份、高雄市政府函影本二份。
  理  由
一、被上訴人起訴主張：
（一）上訴人莉池仕女三溫暖（原商號名稱為麗池，於民國八十九年八月七日改為莉
      池）即陳阿錦於八十八年七月二十九日開始營業，營業後即開始張貼廣告招募
      會員，並宣稱只要持會員卡消費，可享十五個月（至八十九年十月二十九日止
      ）免費淋浴，並擁有專屬浴袍浴用品等權利。被上訴人不疑有詐，隨即加入會
      員，並繳交入會費二萬元，及購買一組油壓保養一萬元，而成為上訴人之會員
      。
（二）被上訴人入會後，原商號經營者王永春即不斷慫恿原告購買產品，並告知被上
      訴人產品可無限期使用且可轉讓，被上訴人因有坐骨神經之毛病，須長期予油
      壓師指壓按摩治療，以減輕疼痛，因而購買淋巴排毒產品一組五萬元，淋巴排
      毒卷二百張，一張六百元，共十二萬元，MR臉部拉皮療程十二次共二萬五千元
      ，浴資卷一百六十五張，共三萬三千元，油壓卷四百二十五張，共二十一萬二
      千五百元。
（三）八十八年十二月由陳阿錦接替王永春經營莉池三溫暖，並向被上訴人保證會員
      權利不會受到任何損害，會員前向麗池購買之產品均可無限期使用，惟至八十
      九年三月初，上訴人突向被上訴人表示，該公司產品只能用到三月底，逾期未
      使用，則無效。被上訴人曾多次試圖與上訴人連絡，上訴人均置之不理，甚至
      對被上訴人惡言相向。至八十九年十月二十九日為止，被上訴人尚有以下產品
      尚未使用：
      淋巴排毒產品一組五萬元淋巴排毒卷七十八張，一張六百元，共四萬六千
      八百元MR拉皮療程已使用過二次，尚有十次未使用，十次共二萬零八百三十
      三元（25,000/12X10=20,833）浴資卷十二張未使用，一張二百元，共二千
      四百元油壓卷五十七張未使用，一張五百元，共二萬八千五百元會員權利
      八個月未使用，損失為一萬零六百六十七元（20,0 00/15X8=10,667）被上
      訴人加入會員時購買一組油壓保養品一萬元，被上訴人一直未使用。以上，被
      上訴人共損失十六萬九千二百元。為此，爰依民法營業承受之法律關係、第二
      百二十七條第一項之規定，求為判令上訴人給付十六萬九千二百元，及自起訴
      狀繕本送達翌日起至清償日止，按年息百分之五計算之利息。
（四）上述油壓卷一張價值六百元，浴資卷一張四百元，被上訴人簡易換算之為浴資
      卷二百元，油壓卷為五百元請求賠償，而五萬元之產品扣除被上訴人已使用之
      部分尚有三萬九千一百七十九元之價值，此部份被上訴人願意扣除不用求償。
二、上訴人則以：
（一）上訴人於八十八年十二月一日，因原負責人王永春積欠上訴人債務以上述商號
      抵債而接手經營，上訴人從未與被上訴人接洽出售任何商品，或自被上訴人取
      得任何代價，實因不諳法令，未能於營業讓渡時詳加約定而承受前手之債務，
      上訴人自身方是受害人。
（二）被上訴人提出其簽發之支票及信用卡簽帳單，時間均在上訴人接手前，是否實
      際消費支出或另有其他用途，上訴人確實無從得知，惟可確定者，係被上訴人
      從未向上訴人付款消費，上訴人接手經營後，從未經收被上訴人任何款項，姑
      不論與前手間之約定為何，基於保障消費者之立場，同意被上訴人繼續使用舊
      卷並限期更換新卷使用，被上訴人以贈品對上訴人訴求賠償金額，顯屬無稽。
（三）被上訴人於上訴人接手經營前之消費，經查閱帳冊資料有：
    八十八年七月二十二日購買油壓卷十本編號四九一～五四０、六三一～六八０
      ，贈送六本浴資卷，編號八八一～九四０。
    八十八年十月二十一日購買現金卷三萬元。
    與友人合資購買排毒療程，第一次購買之課程已結束，第二次尚未完全結束，
      一次購買二十本送二本排毒卷。
    上述資料足徵被上訴人指稱購買數量龐大之商品，非惟與事實不符，復與常理有
    違。
（四）茲就被上訴人之主張及陳述辯述如下：
    上訴人於八十八年十二月一日接手經營後，有提供持有舊卷者使用及更換新卷
      。
    上訴人同意被上訴人繼續使用，有療程紀錄可稽，且原告所購買之油壓卷等大
      抵均已使用，尤其贈品均已使用，竟持卷欲兌換現金。
    淋巴排毒療程是課程，並無產品可言，被上訴人所稱排毒產品一組五萬元，實
      係補前次折扣購買差額，兌換贈品。
    被上訴人以現金卷向張副總換購拉皮療程，雖與規定不符，上訴人同意其繼續
      使用。
    被上訴人持有之浴資卷，除編號九二二～九二六號為購買油壓卷之贈品外，其
      餘率皆他人所有之贈品。
    被上訴人持有之油壓卷，經查為呂錦惠總經理所有，非其本人所有。
    被上訴人自認有開其本人支票代其友人支付消費款。
    被上訴人於八十八年七月二十二日有向前手購十本油壓卷，贈送六本浴資卷。
    被上訴人稱於八十八年八月二十七日向呂總購買油壓卷五本送三本浴資卷，查
      無資料。
    被上訴人稱於八十八年八月三十一日油壓卷二十五本送浴資卷十五本，查無資
      料。
      被上訴人指稱於八十八年八月三十一日購油壓產品一萬元，應已使用。
      被上訴人於八十八年九月十六日邀集朋友向黃老師購買排毒療程一百次，以十
      八萬元打七折計費為十二萬六千元，此部分已完成，當時尚無排毒卷，只在卡
      上簽名。
      被上訴人稱於八十八年十月二十一日購買現金卷，惟不能更換其他課程，限於
      購買產品或飲食消費。
      上訴人未參與經營，亦為消費者，無強迫推銷之情。
      上訴人自八十八年十二月一日接手經營後，因之前舊卷氾濫，甚至如原告持所
      贈送之舊卷至店內低價販售，始公告舊卷使用期限及更換新卷。
      被上訴人於八十八年十一月二十八日邀友人合購排毒療程十二萬元，私下經由
      張副總向黃老師要求贈送奎麗歐（除皺拉皮全套）乙套，其合購友人質疑上訴
      人為何有上開產品，上訴人另補前次第一次折扣差價，以換取促銷贈品。
      被上訴人違規以現金兌換拉皮療程，已作二次值五千元，另有八次可作。
      被上訴人若有卷何須與人合資購買。
      被上訴人明知朱老師之產品已被前手出售，刻意刁難限定使用朱老師的產品，
      實際上黃老師的產品更好。
      被上訴人明知應遵守消費規章，外食不得帶入店內，多次帶水餃等食品入內煮
      食，嚴重妨害客戶之權益，店內美容師及常客均知原告行徑。
（五）上訴人從未阻止被上訴人消費，原審僅以林進榮警員之證詞而認定上訴人拒絕
      被上訴人消費，實有未妥；又被上訴人在上訴答辯狀內自承浴資卷乃因購買油
      壓卷所贈，而竟於原審主張求償，且被上訴人所持有之淋巴排毒產品一組非本
      店所販賣之產品，此部分為贈品，被上訴人竟以支票影本一紙，面額五萬元求
      償，退而求其次該產品縱係上訴人所販賣，亦已交付被上訴人，更是不當得利
      ，豈可重複求償。上訴人從未拒絕被上訴人消費，也無理由不讓其消費。（至
      於上訴人於原審所辯稱未承接前手債務、接手經營後未經收被上訴人款項以及
      否認被上訴人持有浴資卷、油壓卷、一萬元保養品應乙用完等情，於本院審理
      程序中，均未再有所爭執，合先敘明）。
三、兩造不爭執之事實
（一）上訴人商號原名麗池仕女三溫暖，由訴外人王永春經營，上訴人陳阿錦於八十
      八年十二月間受讓該商號營業、更名為莉池仕女三溫暖，並承擔該商號債務。
（二）上訴人於八十八年十二月底張貼公告，限定舊卷、舊療程於八十九年三月三十
      一日前使用完畢。
四、得心證之理由：
（一）被上訴人起訴主張其向上訴人前手購買上述一（二）各項消費產品，截至八十
      九年十月二十九日止，尚有如上述一（三）所示票卷、產品未使用各節，業據
      其於原審提出會員卡一枚、淋巴排毒卷七十八張（編號二六三～三四０）、浴
      資卷十二張（編號三二六、九二二～九二六、一０二八、三二０五～三二０六
      、三六六三、三六六六、三七一三、七八二０）、油壓卷五十七張（編號一七
      一四、六七九～六八０、三一三八～三一三九、九四二一～九四七０、九五一
      八、九五五七）、MR臉部拉皮美容明細表影本、信用卡簽帳單影本三件、支票
      影本五紙附原審卷為證。上訴人固不否認被上訴人享有會員資格乙節，惟爭執
      被上訴人尚有上述票卷、產品未用，辯稱：
    淋巴排毒療程是課程，並無產品，所謂排毒產品一組五萬元，係補前次折扣差
      價所得，此係贈品而非產品。
    被上訴人於八十八年九月十六日邀集友人購買之排毒療程一百次已完成；第二
      次（八十八年十二月間）購買之排毒療程尚未完全結束。
     MR拉皮療程已作二次，僅餘八次可作。
    被上訴人僅於八十八年七月二十二日向上訴人前手購買十本油壓卷，贈送六本
      浴資卷，餘被上訴人謂於八十八年八月二十七日、同年八月三十一日共計購買
      油壓卷三十本，獲贈浴資卷計十八本等情，均查無資料，且被上訴人持有之浴
      資卷，除編號九二二～九二六為購買油壓卷之贈品外，餘皆係他人所有之贈品
      ，此贈品部分自不得求償。
    被上訴人持有之油壓卷均為呂錦惠總經理所有，非其本人所有。
    被上訴人於八十八年八月三十一日購買之油壓產品一萬元，應已使用云云。
      茲分敘本院之判斷如後：
    I關於被上訴人以五萬元購入淋巴排毒產品一組之緣由，業據證人黃玉蘭到庭證
      稱：「我是促銷產品的廠商，提供上訴人商號之企劃案，如何促銷課程並提供
      產品，然後把產品提供給消費者，產品適用贈品方式提供的，在八十八年七月
      份開幕時，是以買課程享受折扣，第二次促銷方案是在八十八年十一月份，方
      式是不打折但贈送產品。被上訴人向上訴人商號購買二次，第一次是跟他的兩
      個朋友買十八萬元課程打七折後為十二萬六千元，第二次是買十二萬元贈送激
      素安瓶美體五盒、奎儷歐低溫重建組合一組加旅行組合一組、美體去脂霜三瓶
      、美體緊實霜三瓶、美體化脂安瓶四組，當時被上訴人有問我第二次贈品這麼
      多與第一次課程那種比較划算，我建議被上訴人補第一次差價可換取第二次促
      銷贈品比較划算，她接受我的建議，付了五萬元給總經理呂錦慧即王永春之配
      偶，並領取贈品。被上訴人購買第一次課程是與郭瓊華、陳英英三人一起購買
      ，第一次與第二次課程均是一百堂課，每堂課程六百元，每上一堂課要收二張
      淋巴排毒卷」等語明確，故上訴人主張該此淋巴排毒產品為被上訴人購買課程
      補差價所得此點，固堪信為真實。然由上述證人之證詞亦可得知，上訴人促銷
      課程的手法有兩種，一種是給予折扣，一種是給予贈品，若不享有折扣即可享
      有贈品，本件被上訴人若不補足差額購買產品的話，本可享受折扣，然其犧牲
      折扣之優惠而補足差額購買產品，其實質即係被上訴人以五萬元代價購買上述
      產品，並不因上開產品為課程之贈品而受影響，被上訴人支付五萬元對價取得
      系爭產品，此點應堪認定。
    II被上訴人先後於八十八年九月十六日、同年十二月中旬，以十二萬六千元、十
      二萬元，各購買排毒療程一百次，尚餘七十八次未施作之事實，有其所簽發、
      經上訴人前手兌領之支票影本二紙（其一發票日為八十八年九月十六日，付款
      人同前，面額十二萬六千元，票號 BN0000000；其二發票日為八十八年十二月
      三十日，付款人同前，面額十二萬元，票號 BN0000000）、上述淋巴排毒卷七
      十八張附原審卷可稽，上訴人不否認被上訴人二度購買排毒療程各一百次之情
      ，陳稱：被上訴人第一次與友人合購之排毒療程已完成，惟第二次所購排毒療
      程尚未結束云云，並提出施作紀錄表五紙為證，依上訴人所述，被上訴人首度
      所購一百次排毒療程已完成、僅第二度尚未結束，依數理運算之結果，被上訴
      人所餘療程次數當不超逾一百次，則被上訴人主張其尚有七十八張排毒卷未作
      完，即在此合理範圍之內，參以，核閱上開紀錄表，八十八年十二月中旬後（
      即第二次部分），被上訴人簽認施作「淋巴」之欄位僅約十二欄，申言之，應
      尚有八十八次未施作（即100-12 =88），則被上訴人主張仍有七十八次未作，
      亦在依該紀錄表內容計算之餘數之內，此外，上訴人復未爭執被上訴人所餘療
      程次數少於七十八次，是以，足認被上訴人此部分主張之事實，堪信屬實。
    III被上訴人購買價值二萬五千元MR拉皮療程十二次，其中二萬一千二百元以其於
      上訴人處所購現金卷抵付，餘三千八百元，由其開立發票日八十八年十二月三
      十一日，付款人同前，如上面額，票號 BN0000000之支票一紙給付，僅施作二
      次，尚餘十次未作，此有上述支票影本、施作紀錄表一紙在原審卷可按，上訴
      人亦不否認被上訴人曾向伊購買現金卷三萬元乙節，惟爭執：被上訴人以上開
      價格所購療程僅十次，施作二次，僅餘八次未作云云，並引用上述施作紀錄表
      為據。經查，觀諸該表，其上載有「BIOVISO  十二堂」，又另註記「25000 X
      12」，此外，別無關於療程次數之記載，是以，足認系爭拉皮療程應係被上訴
      人主張之十二次，而非上訴人所謂十次，又被上訴人已施作二次之事實，有其
      於上述紀錄表二處簽認為憑，且為上訴人所不爭，則被上訴人主張尚有十次拉
      皮療程乙節，亦堪採取。
    Ⅳ被上訴人尚有浴資卷十二張未使用乙節，有上述浴資卷可稽，上訴人就其中編
      號九二二～九二六等五張未予爭執，惟否認餘七張係被上訴人所有，然未舉證
      以實其說，所辯自無足採，是被上訴人本部分主張之事實，堪信為真。
    Ⅴ被上訴人尚有油壓卷五十七張未使用之事實，有上述油壓卷可憑，上訴人否認
      被上訴人持有該等卷類，謂係呂錦惠總經理所有云云，並提出登記簿冊影本一
      紙為證，惟觀諸該簿冊固於編號九四二一～九四七０油壓卷項旁註記「呂總」
      「寄單」等文字，惟「寄單」一詞語意不明，無足認係表彰票卷權利，抑且，
      被上訴人尚持有編號一七一四、六七九～六八０、三一三八～三一三九、九五
      五七等油壓卷，而上述簿冊影本所載「呂總」項下全無該等票卷之記載，顯與
      上訴人所辯被上訴人所持油壓卷「均」係呂總經理所有云云不符，據此，足認
      上訴人所辯，要無可取，被上訴人本部分主張之事實，堪信為真。
    Ⅵ被上訴人於八十八年八月三十一日以二萬元購買會員資格及以一萬元購買油壓
      保養品，該油壓保養品尚未使用等情，有上述會員卡及信用卡簽帳單影本一紙
      可按，上訴人未否認被上訴人購入該產品，惟辯稱該油壓保養品應已用完，然
      未舉證以實其說，亦無可採，是足認被上訴人本部分主張之事實，係屬真實。
（二）被上訴人主張上訴人受讓上述商號後，率爾限定其於八十九年三月底前將舊卷
      、療程等消費完畢，逾期未使用者，即拒絕承受等情，業據提出高雄市消費爭
      議調解委員會調解不成立證明書為證，並經證人即高雄市政府警察局苓雅分局
      凱旋路派出所警員林進榮於原審到庭結證稱：「伊於八十九年三月三日晚間擔
      任巡邏勤務... 有到莉池三溫暖去處理，到場時，原告（被上訴人）與被告（
      上訴人）因油壓卷有糾紛，牆壁上有貼公告，內容為『油壓卷、資格卷使用期
      限八十八年十二月一日起至八十九年三月三十一日止』」等情歷歷，並據提出
      該派出所八十九年三月三日員警工作紀錄簿附原審卷為憑。上訴人固不否認張
      貼上述公告乙節，惟辯稱：伊並未禁止被上訴人消費，且就未用完舊卷准予抵
      換新卷云云，並提出舊券折換新卷明細表三紙，及請求訊問證人即伊之會計劉
      菀蕾、另名會員陳王秀緞為證。經查：
    遍閱上述明細表，均無被上訴人以舊卷抵換新卷之記載，是無從證明上訴人亦
      允讓被上訴人抵換新卷之事實。
    證人劉菀蕾固於原審證稱：「公司有貼公告限制顧客在三月三十一日前將相關
      票卷用完，若沒用完，我們可在三月底幫顧客換新卷，但三月之後，顧客拿來
      換，我們還是有換給他們」，又證人陳王秀緞固於原審證稱：「我在三月有看
      到公告說舊卷不能再使用... 我就拿去換新卷，在五月四日換的... 」，惟均
      如上開明細表，至多說明或有他人換取新卷，不足證明被上訴人亦得換取新卷
      ，況且，證人林進榮另於原審證述：「我在當場並沒有聽到可換新卷」等語明
      確，加以，被上訴人就本件爭議曾於八十九年八月間申請高雄市消費爭議調解
      委員會調解，經該會通知兩造於同年九月二十八日，上訴人卻未到場，倘上訴
      人確容讓被上訴人換取新卷，何不利用該調解機會即早解決，而延宕至本件訴
      訟始行主張？足認上訴人所辯，不足採取，被上訴人主張之事實，堪信為真。
（三）按就他人之財產或營業概括承受其資產及負債者，因對於債權人為承受之通知
      或公告，而生承擔債務之效力；又因可歸責於債務人之事由，致為不完全給付
      者，債權人得依關於給付遲延或給付不能之規定行使其權利，又遲延後之給付
      ，於債權人無利益者，債權人得拒絕其給付，並得請求賠償因不履行而生之損
      害，民法第三百零五條、第二百二十七條第一項、第二百三十二條分別定有明
      文。茲上訴人既承擔前手因營業所生債務，即應依債務本旨提出給付，詎於八
      十九年初張貼公告限定消費者於同年月三十一日前將舊卷、舊療程使用完畢，
      致令被上訴人無法依其個人需求、行事計劃，從容、便利地行使該等票卷、療
      程之權利，為不完全給付，依上開法條，被上訴人自得請求損害賠償。上訴人
      雖辯稱其從未阻止被上訴人消費，被上訴人仍隨時可前往消費云云，然美容護
      膚業為服務業，美容業者與消費者有相當多的肢體接觸，故消費者對美容業者
      感覺信任且有服務親切感，應係消費者願意與美容業者成立契約之重要因素，
      而如前所述，兩造糾紛之起因即係上訴人不容許被上訴人以舊卷換取新卷，經
      調解未成後，轉而提起本件訴訟，在此長時間內，兩造均處於有糾紛且訴訟對
      立之狀態，被上訴人如何對上訴人產生信任感？故此際縱使上訴人表示被上訴
      人仍可隨時來店消費，然此遲延後之給付，顯然對被上訴人無任何利益可言，
      揆諸前開法條規定，被上訴人自得拒絕其給付，並提請求賠償因不履行而生之
      損害。茲將被上訴人所得請求之各項金額，分敘如下：
    淋巴排毒產品一組：本組產品內容包括激素安瓶美體二盒（價值二萬一千元）
      、奎儷歐低溫重建組合一組加旅行組合一組（價值一萬七千八百元）、美體去
      脂霜三瓶（價值五千七百六十元）、美體緊實霜三瓶（價值五千七百六十元）
      、美體化脂安瓶四組（價值三萬八千四百元），總共八萬八千七百二十元，此
      有上訴人所提出之感恩回饋單一紙在卷可佐，如前所述，被上訴人以五萬元金
      額購買此組產品，被上訴人並自承已用掉美體化脂安瓶二組，故以該產品之價
      值與被上訴人購買此組產品之金額比例折算，被上訴人所剩下之產品價值為三
      萬九千一百七十九元（計算式：二組安瓶價值一萬九千二百元，00000-00000=
      69520、50000/88720=0.0000000、69520*0.0000000=39179 ），此部份被上訴
      人自得請求賠償。又本組產品被上訴人雖自陳仍在其持有中，然被上訴人並未
      對上訴人提出同時履行之抗辯，故有關產品返還之部份，自應由上訴人另行循
      法律途徑向被上訴人請求返還，附此敘明。
    淋巴排毒卷七十八張：每張價值六百元，此有淋巴排毒卷可按，計為四萬六千
      八百元。
    MR拉皮療程十次：十二次療程為二萬五千元，業敘如前，則尚餘之十次應值二
      萬零八百三十三元（即25,000/12X10=20,833.3元以下四捨五入）。
    浴資卷十二張：上訴人於本院自陳每張價值三百五十元，雖其辯稱此為贈品不
      得求償云云，然此乃被上訴人預先支付美容課程之款項所得之優惠，亦屬被上
      訴人可得享有之權益，今因上訴人給付不完全而不得享有，自可請求賠償，故
      被上訴人主張以每張價值二百元，共計為二千四百元求償，應為有理。
    油壓卷五十七張：被上訴人主張每張價值五百元，上訴人未予爭執，堪信為真
      ，據此計算，計為二萬八千五百元。
    會員權利八個月未使用（自八十九年三月起至同年十月止）：被上訴人之會員
      權利係至八十九年十月二十九日止，此有會員卡一張在卷可按，加入會員費用
      二萬元，則八個月未使用部分之權利價值應為一萬零六百六十七元（20,000
       /15x 8=10,667）。
    油壓保養品：為一萬元，業如前述。
      綜上，被上訴人得請求金額合計為十五萬八千三百七十九元。
五、綜上所述，被上訴人本於營業承受以及不完全給付之法律關係請求上訴人給付十
    五萬八千三百七十九元，及自起訴狀繕本送達翌日即九十年一月十七日起至清償
    日止，按年利率百分之五計算之利息，為有理由，應予准許，逾此部分之請求為
    無理由，應予駁回。原審就超過上開應准許部分，為上訴人敗訴之判決，自有未
    洽，上訴意指就此部分指摘原判決不當，求予廢棄改判，為有理由。至於上開應
    准許部分，原審判命上訴人給付，核無違誤，上訴意指就此部分，仍執陳詞，指
    摘原判決不當，求予廢棄，為無理由，應駁回其上訴。
六、據上論結，本件上訴為一部有理由、一部無理由，依民事訴訟法第四百三十六條
    之一第三項、第四百四十九條第一項、第四百五十條、第七十九條但書，判決如
    主文。
中      華      民      國    九十二    年      九      月      九      日
                              臺灣高雄地方法院家事法庭
~B審判長法官  朱玲瑤
~B法      官  郭貞秀
~B法      官  吳宏榮
右為正本係照原本作成。
本判決不得上訴。
中      華      民      國    九十二    年      九      月      九      日
~B法院書記官  林孝聰


司法院資訊處製作；財團法人民間司法改革基金會備份。
